【裁判字號】    99,交聲,3167
【裁判日期】    991029
【裁判案由】    交管條例聲異
【裁判全文】
臺灣板橋地方法院交通事件裁定        99年度交聲字第3167號
原處分機關  交通部公路總局臺北區監理所板橋監理站
聲明異議人
即受處分人  甲○○
上列受處分人因違反道路交通管理處罰條例案件，對於交通部公
路總局臺北區監理所板橋監理站中華民國99年8 月27日所為板監
裁字第裁00-000000000號之處分（原舉發通知單號：中華民國98
年11月23日板監字第000000000 號），聲明異議，本院裁定如下
：
    主  文
異議駁回。
    理  由
一、原處分以：異議人即受處分人甲○○緣因於民國（下同）98
    年10月9 日12時37分許，有駕乘車號：H8F-520 號普通重機
    車，行經高雄市○○○路與開封路口處，為高雄市政府警察
    局新興分局中正三路派出所員警當場攔停並填單舉發異議人
    有「機器腳踏車駕駛人未依規定戴安全帽」之事實；嗣該案
    移請原處分機關即交通部公路總局臺北區監理所板橋監理站
    辦理，而為原處分機關職權查悉異議人於受舉發前開違規行
    為時，係屬未考領有普通重型機車駕駛執照之人，遂依道路
    交通管理處罰條例第21條第1 項第1 款規定，98年11月23日
    填製板監字第000000000 號舉發違規道路交通管理事件通知
    單（下簡稱舉發單）逕行舉發，其上並記明應到案日期為98
    年12月23日前，應到案處所則係原處分機關。前述舉發單，
    經向異議人於受舉發「無照駕駛」違規時之住所地即「臺北
    縣板橋市○○路302 巷1 弄18號3 樓」為送達，惟未獲會晤
    應受送達之異議人本人，亦無共住上址之其他人員接收郵件
    ，98年11月30日寄存至前址所在之郵務機關即板橋中正路郵
    局，經10日，98年12月10日生送達效力。嗣異議人迄至99年
    9 月7 日始到案提出不服陳述，請求原處分機關再予查明，
    由原處分機關函請原填單舉發異議人「未帶安全帽」違規之
    員警所職配高雄市政府警察局新興分局更行查證結果，依所
    得事證，循據認定異議人係駕駛人而確有無照駕駛機車事實
    ，且其逾越應到案期限60日以上，於99年8 月27日作成板監
    裁字第裁00-000000000號裁決書，依道路交通管理處罰條例
    第21條第1 項第1 款暨有利於異議人之裁處時即99年3 月5
    日修正發布施行之違反道路交通管理事件統一裁罰基準表等
    規定，裁處異議人最高額罰鍰新臺幣（下同）9 千元。
二、異議人陳明不服意旨則稱：伊當時在當兵尚未考領駕照，根
    本不可能騎車，故伊出門皆由朋友搭載，被舉發當日伊是後
    座乘客，但因沒帶安全帽被員警攔下，員警並使用對講機聯
    絡查詢伊的資料，如果當日伊是駕駛人，員警可直接開單告
    發無照駕駛，為何只開未帶安全帽罰單？伊係後座乘客且未
    帶安全帽屬實，但沒有無照駕駛違規等云云。
三、按汽車駕駛人，未領有駕駛執照駕駛小型車或機器腳踏車，
    處6 千元以上1 萬2 千元以下罰鍰，並當場禁止其駕駛，道
    路交通管理處罰條例第21條第1 項第1 款定有明文。又汽車
    駕駛人因違反上揭規定，如係未領有駕駛執照駕駛機器腳踏
    車之情形，且逾越應到案期限60日以上，依99年3 月5 日修
    正發布施行之違反道路交通管理事件統一裁罰基準表所定，
    應裁處罰鍰9 千元，為有利於異議人之適用裁罰基準【本院
    另按：依異議人之98年10月9 日違規行為時即99年3 月5 日
    修正發布施行前違反道路交通管理事件統一裁罰基準表所示
    ，異議人同一違規事實，逾越應到案期限60日以上，應裁處
    罰鍰9 千6 百元，而為不利於異議人之裁罰基準，併此敘明
    】。
四、經查：
(一)、本件異議人就其有於98年10月9 日12時37分許，在高雄市○
    ○○路與開封路口處，因為警當場攔停稽查該車號：H8F-52
    0 號普通重機車，並掣單舉發異議人「未戴安全帽」之違規
    ，且異議人於受如上舉發時，係尚未考領有普通重型機車駕
    駛執照之人等客觀情事，均予是認在案（參聲明異議狀所載
    ）；惟異議人始終否認其於前述員警開單告發時，係無照而
    駕乘車號：H8F-520 號普通重機車之駕駛人，並堅稱其當時
    僅係上開重機車後座搭載之乘客等語，此亦為異議人聲明不
    服原處分機關逕行舉發其有「無照駕駛」事實並予裁處最高
    額罰鍰9 千元時，所述辯解情詞。
(二)、而查，異議人緣因於98年10月9 日12時37分許，駕乘車號：
    H8F-520 號普通重機車，行經高雄市○○○路與開封路口處
    ，有為高雄市政府警察局新興分局中正三路派出所員警當場
    攔停稽查後，以異議人為受舉發之汽車駕駛人，填製高市警
    交字第B00000000 號舉發違反道路交通事件通知單，舉發其
    有道路交通管理處罰條例第31條第6 項規定「機器腳踏車駕
    駛人未依規定戴安全帽」之違規事實，上開舉發單復由在場
    之異議人簽名收受，有該舉發單移送聯影本1 紙在卷可憑。
    嗣前述違規事件經移請原處分機關辦理，因而職權查知異議
    人於如上違規行為時，係屬尚未考領有普通重型機車駕駛執
    照之人，原處分機關即依道路交通管理處罰條例第21條第1
    項第1 款規定，98年11月23日填製板監字第000000000 號舉
    發單，逕行舉發異議人有在首開時間、地點無照駕駛之事實
    ，並向異議人受舉發時之住所地即「臺北縣板橋市○○路30
    2 巷1 弄18號3 樓」為送達，98年11月30日寄存至上址所在
    之郵務機關即板橋中正路郵局，經10日，98年12月10日生效
    等情節，同有前稱之舉發單與送達證書各1 件在卷為據。
(三)、又，異議人有駕駛車號H8F-520 號重機車，於98年10月9 日
    12時37分許，行經高雄市○○○路與開封路口處，經在場執
    勤之高雄市政府警察局新興分局中正三路派出所員警發現其
    有「機車駕駛人駕駛機車未戴安全帽」之事實，當場予以攔
    停稽查並確認異議人為機車駕駛人後，依法填單舉發前述違
    規，並在該舉發單上記明駕駛人姓名為「甲○○」（即異議
    人），且由在場之異議人簽收等情節，此據原舉發員警職配
    之高雄市政府警察局新興分局以99年9 月23日高市警新分六
    字第0990026699號函復闡述如上舉發異議人有「機器腳踏車
    駕駛人未依規定戴安全帽」違規經歷明確在卷，參以卷附前
    開舉發單內記載事項，亦均屬相符。
(四)、再，原處分機關並以99年9 月28日北監板四字第0992026437
    號函敘明為：「…二、按『公路主管及警察機關就其主管業
    務，查獲違反道路交通管理之行為者，應本於職權舉發或處
    分之』，為違反道路交通管理事件統一裁罰基準及處理細則
    第6 條第2 項規定，…。三、經查本案係臺端於98年10月9
    日騎乘H8F-520 號重型機車，經高雄市政府警察局新興分局
    以第B00000000 號通知單舉發『未戴安全帽』違規，該違規
    單臺端已當場簽收在案，本案違規屬實，仍應依法處罰；次
    查第B00000000 號通知單違規當時臺端尚未考領駕駛執照，
    本站依前揭條例及處理細則規定另行掣單舉發第000000000
    號違規通知單『無照駕駛』違規，依法舉發並無不合。該00
    0000000 號違規通知單已由原舉發單位依違反道路交通管理
    事件統一裁罰基準及處理細則第5 條及行政程序法第74條規
    定，將該通知單寄存於送達地之郵政機關，已依法完成寄存
    送達在案。本案申訴時已逾應到案日期60日以上，應依違反
    法條處罰鍰新臺幣9 千元。」等意旨，翔實說明其依再行查
    證後所得事證，仍認定異議人確有無照駕駛行為，且逾越應
    到案期限60日以上，乃依法裁處最高額罰鍰之憑據，有前揭
    函文影本1 件在卷足考。
(五)、本院復審酌本件舉發員警係依法於首開時間、地點在場執行
    勤務，而於執勤時，經確認異議人為騎乘該車號：H8F-520
    號重機車之駕駛人，且未依規定戴安全帽，隨即當場將異議
    人攔停稽查，並告知其有該違規情事後填單舉發，由在場之
    異議人簽收，核與舉發通知單所載違規事實相符，且與舉發
    機關再行查明後函復所述情形均屬一致；再衡以卷內其他客
    觀證據暨異議人所陳伊有被警攔查開單舉發「未戴安全帽」
    之經過等，互核亦無齟齬，且未有何違背一般經驗或論理法
    則之情形。至異議人除以上述情詞置辯外，則未能提出證據
    證明舉發員警有何虛捏認定異議人於98年10月9 日經填單告
    發時，確係該車號H8F-520 號重機車之駕駛人一節，是異議
    人辯陳伊被舉發未戴安全帽當日，僅係該車號H8F-520 號重
    機車後座搭載乘客云云，仍不足採信。從而，異議人有於旨
    揭時間、地點，無照駕駛車號：H8F-520 號普通重機車之違
    規事實，至堪認定。
(六)、綜前所論，本件違規事證明確，且異議人經原處分機關填單
    舉發首述無照駕駛之違規，其上載明應到案期限為98年12月
    23日前，並依法完成寄存送達程式，98年12月10日生合法送
    達效力，而異議人遲至99年9 月7 日始向原處分機關提出不
    服申述（參卷附違規案件陳述書），已逾越應到案期限60日
    以上，原處分機關因據裁處異議人最高額罰鍰9 千元，核無
    違法或不當，本件異議無理由，應予駁回。
據上論斷，應依道路交通事件處理辦法第18條，裁定如主文。
中    華    民    國    99    年    10    月    29    日
                        交通法庭法  官  黎錦福
上列正本證明與原本無異。
如不服本裁定，應於裁定送達後5 日內敘明抗告理由，向本院提
出抗告狀。
                                書記官  蔡麗春
中    華    民    國    99    年    10    月    29    日

司法院資訊處製作；財團法人民間司法改革基金會備份。
